【裁判字號】    89,自,226
【裁判日期】    900517
【裁判案由】    詐欺
【裁判全文】
臺灣桃園地方法院刑事裁定                          八十九年度自字第二二六號
    自  訴  人  甲○○
    被      告  乙○○
右列被告因詐欺案件，經自訴人提起自訴，本院裁定如左：
    主  文
本件自訴駁回。
    理  由
一、按法院或受命法官於自訴案件第一次審判期日前，依訊問自訴人、被告或蒐集、
    調查證據結果，認為案件有刑事訴訟法第二百五十二條至第二百五十四條之情形
    者，得以裁定駁回其自訴，同法第三百二十六條第三項定有明文。
二、本件自訴意旨略以：被告乙○○因承包自訴人甲○○新建房屋工程，不僅未能依
    約完工，又假藉無錢購買材料而向自訴人甲○○溢領款項，自訴人甲○○因不甘
    受損，向台灣桃園地方法院檢察署提起告訴，然於偵查期間，被告乙○○為推卸
    刑責，乃表明自知理虧，願賠償自訴人甲○○新台幣七十五萬元，並立和解書為
    憑，自訴人甲○○不疑有他，始與被告乙○○和解，詎料被告乙○○於卸責後，
    與自訴人甲○○簽立和解書之日期屆至迄今，分文未付，又逃逸無蹤，因認被告
    乙○○涉有刑法第三百三十九條之詐欺罪嫌云云。
三、按犯罪事實應依證據認定之，無證據不得推定其犯罪事實，刑事訴訟法第一百五
    十四條定有明文，所謂認定犯罪事實之證據，係指足以認定被告確有犯罪行為之
    積極證據而言，該項證據自須適合於被告犯罪事實認定，始得採為斷罪資料。又
    苟未能發現相當證據，或證據不足以證明，自不能以推測或擬制之方法，以為裁
    判基礎，亦分別有最高法院二十九年度上字第三一０五號及同院四十年度台上字
    第八六號判例意旨可資參照。而刑法第三百三十九條詐欺罪之成立，以行為人意
    圖為自己或第三人不法之所有，施用欺罔之詐術手段，使人陷於錯誤而將本人或
    第三人之物交付，或因此而得財產上不法之利益為構成要件。本件自訴人甲○○
    認被告乙○○涉犯詐欺罪嫌，無非以被告乙○○未如期履行和解契約為其論據。
    被告乙○○屢經本院合法傳喚雖均未到庭接受訊問，然查：
（一）被告乙○○於八十七年間因收取自訴人甲○○所給付之工程款後，未能依所訂
      定之承攬契約完成工程，經自訴人甲○○向台灣桃園地方法院檢察署提起詐欺
      告訴，該署檢察官偵查後認為：被告乙○○承攬工程後固然有多次收取工程款
      而未依約完成房屋建築，惟係於施工中被告乙○○與告訴人（即本件自訴人）
      甲○○間對於施工建物有爭執未決所致，且工程款本應係告訴人甲○○給付之
      義務，其後被告乙○○雖對於工程施作有遲延給付情事，但屬工程承攬契約債
      務不履行糾葛，再參以雙方於偵查中亦已商議解決方式等情，尚難逕認被告乙
      ○○有何施用詐術之情事，並復查無其他積極證據，足資認定被告有何詐欺犯
      行，乃以被告罪嫌不足而予以不起訴處分，此有該署八十八年度偵字第五○五
      ○號不起訴處分書在卷可稽；嗣自訴人不服而聲請再議，台灣高等法院檢察署
      檢察官除認原檢察官之偵查結果並無不合外，亦以：被告乙○○於簽訂工程契
      約後，已依約開工興建，於約定期限屆滿時，已完成外表結構體百分之七十等
      情，認為縱使被告乙○○未依工程契約規定領取工程款，而有超越約定進度領
      款情形，仍難認定被告於簽約之始，即具有不法所有之意圖，而與詐欺取財罪
      之構成要件不合，是自訴人再議之聲請為無理由而予駁回，有該署八十八年度
      議字第一六四○號處分書附卷足參。自訴人指係因被告與其和解，檢察官始為
      不起訴處分，顯有誤會。
（二）被告就其未能完成承攬契約所應賠償之金額與自訴人達成和解合意，自訴人既
      未因而將其本人或第三人之物交付被告，被告亦未取得免為賠償之利益，實無
      任何財產上之不法利益或財物之取得，自與首揭詐欺罪之構成要件有間，尚難
      以該罪相繩。此外，本院復查無積極證據足資證明被告有何詐欺取財或得利之
      犯行，應認被告犯罪嫌疑尚屬不足。
（三）被告就其與自訴人所締結之和解契約，雖未如約誠實履行，然此究屬單純民事
      債務不履行之問題，自訴人宜循合於民事事件之救濟途徑，獲得應有之賠償，
      但如前所述，被告並未取得財產利益，是本件係民事糾紛。
    綜上所述，本件犯罪嫌疑不足，且係民事糾紛，故依首揭說明，應以裁定駁回自
    訴。
四、據上論斷，應依刑事訴訟法三百二十六條第三項、第二百五十二條第十款，裁定
    如主文。
中      華      民      國九十      年      五      月     十七     日
                                臺灣桃園地方法院刑事第一庭
                                        審判長法  官  吳  爭  奇
                                              法  官  呂  仲  玉
                                              法  官  范  明  達
右正本證明與原本無異。
如不服本裁定，應於裁定送達後五日內向本院提出抗告狀。
                                              書記官  楊  惠  如
中        華        民        國     九十     年   五   月    二十八    日


司法院資訊處製作；財團法人民間司法改革基金會備份。
